【裁判字號】    98,交訴,190
【裁判日期】    981030
【裁判案由】    公共危險
【裁判全文】
臺灣板橋地方法院刑事判決             98年度交訴字第190號
公  訴  人  臺灣板橋地方法院檢察署檢察官
被      告  甲○
選任辯護人  楊國宏律師
            丁昱仁律師
上列被告因公共危險案件，經檢察官聲請簡易判決處刑（98年度
偵字第31590 號），本院認不宜，改依通常程序審理，併判決如
下：
    主  文
甲○無罪。
    理  由
一、聲請簡易判決處刑意旨略以：被告甲○於民國97年10月10日
    22時30分許，駕駛車牌號碼776 －CE號營業用小客車，沿臺
    北縣土城市○○路往土城市方向行駛，行經延吉街口欲左轉
    之際，不慎與同向行駛由乙○○騎乘之車牌號碼RJD －900
    號輕型機車發生擦撞，致乙○○受有左背擦傷、右腳擦傷及
    腰部挫傷之傷害（過失傷害部分未據告訴），詎甲○於肇事
    後，竟未盡救護義務，即佯稱先行停車即駕車離去未回，嗣
    經路人記下車號後報警循線查獲，始悉上情。因認被告涉犯
    刑法第185 條之4 肇事逃逸罪嫌等語。
二、按犯罪事實應依證據認定之，無證據不得認定犯罪事實；不
    能證明被告犯罪者，應諭知無罪之判決，刑事訴訟法第154
    條第2 項、第301 條第1 項分別定有明文。又犯罪事實之認
    定，應憑真實之證據，倘證據是否真實尚欠明確，自難以擬
    制推測之方法，為其判斷之基礎；而認定犯罪事實之證據係
    指足以認定被告確有犯罪行為之積極證據而言，該項證據自
    須適合於被告犯罪事實之認定，始得採為斷罪資料（最高法
    院29年上字第3105號、53年台上字第656 號判例意旨參照）
    。再依刑事訴訟法第161 條第1 項規定，檢察官就被告犯罪
    事實，應負舉證責任，並指出證明之方法。因此，檢察官對
    於起訴之犯罪事實，應負提出證據及說服之實質舉證責任。
    倘其所提出之證據，不足為被告有罪之積極證明，或其指出
    證明之方法，無從說服法院以形成被告有罪之心證，基於無
    罪推定之原則，自應為被告無罪判決之諭知（最高法院92年
    台上字第128 號判例意旨參照）。
三、公訴人認被告甲○涉有刑法第185 條之4 之肇事逃逸罪嫌，
    無非係以上開事實，業據證人即被害人乙○○於警詢、偵查
    中之證述，並有道路交通事故現場圖、道路交通事故調查報
    告表(一)、(二)、車籍查詢基本資料詳細畫面、現場及車損照片
    等在卷為證，又經聲請人調閱被告所持門號之通聯紀錄，被
    告於案發後即中斷收訊，顯見其有規避他人聯繫追究責任之
    情，且被告亦不否認迄至員警及被害人離開現場前，均未返
    回至現場處理本件事故，顯見其有肇事逃逸之犯意，為其論
    據。訊據被告甲○固坦承於上揭時、地，確有駕駛營業小客
    車，於臺北縣土城市○○路與延吉街口前，自後撞擊乙○○
    所騎乘之機車，致其人車倒地受傷，嗣並駕車離去之事實，
    然堅決否認有何肇事逃逸犯行，辯稱：伊撞到被害人時伊有
    停下來，並問她是否有受傷，她說屁股痛，伊就將她扶到旁
    邊休息，伊再問她是否有其他地方受傷，她還是說屁股痛，
    故伊稱要帶她去醫院，但她沒說話，惟因伊車擋在車道，沒
    有地方停，所以伊跟她說伊家住附近，要先去停好車，再回
    來帶她到醫院做檢查，她說好，伊即駕車返家，自車禍地點
    到伊家停車場僅需花費五分鐘，伊停好車並返家拿取提款卡
    後，走路回到現場，惟待伊回到現場後就沒有看到人，伊就
    回家了，翌日伊有到車禍地點之警局查詢並備案，當時伊係
    經被害人同意始駛離現場，並無故意逃逸之犯意等語。經查
    ：
(一)、被告對其於97年10月10日22時30分許，駕駛車牌號碼776 －
    CE號營業用小客車，沿臺北縣土城市○○路往土城市方向行
    駛，行經延吉街口欲左轉之際，不慎自後追撞同向由被害人
    乙○○所騎乘之車牌號碼RJD －900 號輕型機車，造成乙○
    ○人車倒地，並受有左背擦傷、右腳擦傷及腰部挫傷之傷害
    等情供承在卷，並據證人乙○○於警詢、偵訊中證述綦詳，
    又有臺北縣政府警察局土城分局道路交通事故現場圖、道路
    交通事故調查報告表(一)、(二)各1 份、現場及車損照片共12幀
    在卷為證，是被告肇事之情堪以認定。
(二)、再就被告於車禍肇事後之處理過程，業據證人即被害人乙○
    ○於偵審中到庭結證稱：伊當時係沿民德路往延吉街方向行
    駛，行經肇事地點時，伊要迴轉民德路，迴轉到一半就突然
    遭被告自後方撞上，肇事後伊跌倒在地，被告有將伊扶起並
    說他要先去停車，之後他就將車開走沒有回來，當時是鄰居
    報的警，也是鄰居記的車號，肇事後約5 至10分鐘救護車就
    來將伊載去醫院，一直到隔日被告才會同警察至伊家探望，
    ．．，被告將伊扶到路旁時有問伊哪裡受傷，伊說腰很痛，
    他叫我坐下，伊說不行，因為腰痛，他說他要去停車，伊說
    好，伊沒有問他多久回來，也沒有問他住哪裡，也不知道他
    會不會回來，因為伊很痛，他就開他的車子走了，．．，伊
    有對警察說對方先去停車，因為伊很痛，警察就說先去就醫
    ，警察留在現場，因伊知道伊鄰居有幫伊記下車號，所以被
    告離開時，伊也說好等語（以上參見偵查卷第32頁、本院98
    年2 月10日訊問筆錄），核與被告於警詢、偵查迄至本院審
    理時所供述之情節並無齟齬之處，再者，被告居住之臺北縣
    土城市○○街處所，確實鄰近本件車禍地點之情，亦據證人
    即到場處理之警員蘇榮華於審理中到庭證述：延安街有分兩
    段，如果靠明德路，開車五分鐘之內會到達，如果遠一點也
    可以在十分鐘之內到達，因為都很近，該處為大路口，車流
    量很大等語，是依被告於肇事後即下車查看被害人傷勢，並
    將被害人扶至路旁，並無若一般常見肇事車輛對於被害人置
    之不理或旋即刻意駕車急速逃逸等之情狀，雖然其未立即採
    取將被害人送醫之積極救護作為，惟被害人當時僅表達腰部
    疼痛，並無具體供述受有何種傷勢，而被告考量車禍地點之
    交通狀況及與住家距離鄰近等因素，於徵求被害人同意後，
    始駕車離去，依此已難認被告有何故意逃逸之主觀犯意。嗣
    被告於駕車返家再度返回現場時，依其所述並未見被害人或
    在場處理之警員，即再行返家，惟依證人乙○○前開所述其
    於車禍發生後約五分鐘後即為救護車送醫救治，另在場證人
    警員亦供陳在現場約莫停留在三十分鐘之內等語，足見證人
    在現場停留之時間均非長久，則被告於事後返回現場時未遇
    被害人或到場處理之警員，非無可能，至原聲請簡易判決處
    刑意旨雖記載「被告亦不否認迄至員警及被害人離開現場前
    ，均未返回至現場處理本件事故」云云，惟綜觀全卷，迭據
    被告於偵審中均未為上開之陳述，則聲請意旨顯有錯誤；又
    聲請人以調閱被告所使用之行動電話門號0000000000於97年
    10月10日、11日之通聯記錄，認其於97年10月10日車禍發生
    後即中斷收訊，而認被告有規避他人聯繫追究責任之情云云
    ，惟查依上開通聯紀錄僅顯示97年10月10日22時47分許起並
    無收、發話記錄，迄翌日即97年10月11日12時58分起即有收
    受簡訊及收、發話記錄，此觀之該通聯紀錄甚明，是以聲請
    意旨以上開通聯紀錄而認被告故意規避他人聯繫云云，亦乏
    有據。
(三)、按刑法第185 條之4 肇事逃逸罪之成立須行為人有肇事致人
    死傷而後「逃逸」之犯罪故意及行為，考其立法理由，係「
    為維護交通安全，加強救護，減少被害人之死傷，促使駕駛
    人於肇事後，能對被害人即時救護，特增設本條關於肇事致
    人死傷而逃逸之處罰規定」，故於主觀要件上，行為人對於
    駕駛動力交通工具肇事致人死傷之事實應有所認識，並且進
    而決意擅自逃離肇事現場，始具備本罪之故意，從而被告究
    否明知其已駕車肇事致人死傷而仍有逃逸之行為，即為審究
    之要項。經查本件被告與乙○○發生交通車禍事故後，隨即
    下車查看被害人傷勢，並將被害人扶至路旁，並無若一般常
    見肇事車輛對於被害人置之不理或旋即刻意駕車急速逃逸等
    之情狀，而被害人亦因鄰居協助知悉肇事車輛之車牌號碼，
    故於被告表達因現場交通狀況及與住家鄰近之意時，被害人
    同意其駕車離去，凡此各節，遽難認被告於肇事後駕車離去
    ，即有駕駛動力交通工具肇事致人受傷而逃逸之不法主觀犯
    意。
四、綜上所述，足認被告甲○上開所辯，應非虛妄，堪以採信。
    本件尚無從依公訴人所提出之各項證據，而達於通常一般之
    人均不致有所懷疑，而得確信其為真實之程度，尚難遽為被
    告有罪之判斷。此外，本院復查無其他積極、具體確切之證
    據足資證明被告有何肇事逃逸之公共危險犯行，揆諸上開判
    例要旨及說明，即不得遽為不利被告之認定，因不能證明被
    告犯罪，自應為無罪判決之諭知。
據上論斷，依刑事訴訟法第452條、第301條第1項，判決如主文
。
本件經檢察官李蕙如到庭執行職務。
中    華    民    國    98    年    10    月    30    日
                     交通法庭   審判長法  官  徐 蘭 萍
                                      法  官  黃 苙 荌
                                      法  官  黃 繼 瑜
上列正本證明與原本無異。
如不服本判決，應於判決送達後10日內敘明上訴理由，向本院提
出上訴狀 (應附繕本) ，上訴於臺灣高等法院。其未敘述上訴理
由者，應於上訴期間屆滿後20日內向本院補提理由書「切勿逕送
上級法院」。
                                      書記官  廖 美 紅
中    華    民    國    98    年    10    月    30    日


司法院資訊處製作；財團法人民間司法改革基金會備份。
